【裁判字號】    97,婚,455
【裁判日期】    980326
【裁判案由】    離婚
【裁判全文】
臺灣臺南地方法院民事判決               97年度婚字第455號
原      告  乙○○
被      告  甲○○
上列當事人間請求離婚事件，經本院於民國98年3月12日言詞辯
論終結，判決如下：
    主      文
准原告與被告離婚。
訴訟費用新臺幣參千元由被告負擔。
    事實及理由
一、本件被告未於言詞辯論期日到場，核無民事訴訟法第386條
    所列各款情形，爰依原告之聲請，由其一造辯論而為判決。
二、本件原告起訴主張：
  (一)原告乙○○（男，民國○○年○○月○○日生，身分證統一編號：
    Ｚ000000000號）與被告甲○○（女，42年8月16日生，中國
    浙江省人）於92年7月21日結婚，92年7月22日在我國戶政機
    關辦理結婚登記，92年7月30日於本院辦理公證，目前兩造
    婚姻關係存續中，未生育子女。
  (二)兩造結婚2年後（即94年），被告於奇美醫院擔任清潔工作
    ，原告體諒被告工作辛苦，平日洗衣、買菜、煮飯均由原告
    一人攬下，又被告性情古怪，平日很少講話，原告亦無要求
    。因被告平日做清潔工作導致手痠，原告表示關心卻遭被告
    發脾氣，實令原告不解。兩造婚後，原告陸續給予被告約新
    臺幣（下同）1,000,000元左右，被告也在其家鄉買屋安置
    其家人，原告原以為如此可讓被告安心待在臺灣陪伴原告安
    度晚年。孰料，96年11月14日，被告向原告表示要回大陸辦
    理一些私事，並將一些好的衣服全帶走。不久，原告去電予
    被告3句話後就叫原告不要再打，從此被告電話即無法接通
    。原告曾拜託被告表妹周蓮菊回家鄉時請被告返臺，但被告
    表妹回來後轉達被告不願意再返臺，且說原告不好，並把原
    告給的手機退還。此時原告才知被告早就打算返回大陸後就
    不再來臺，被告祇是利用原告在臺灣工作而已，被告此舉實
    屬惡意遺棄，且在繼續狀態中。又被告與原告結婚僅係將原
    告當作在臺工作之跳板，對原告並無夫妻之情，且被告亦不
    想再續夫妻之情，兩造已無幸福美滿之婚姻生活可以期待，
    實不必勉強維持這有名無實的婚姻，爰依民法第1052條第1
    項第5款、同條第2項規定，提起本件訴訟等情。並聲明：請
    准原告與被告離婚。
三、被告未於言詞辯論期日到場，亦未提出書狀作任何聲明或陳
    述。
四、得心證之理由：
  (一)按結婚或兩願離婚之方式及其他要件，依行為地之規定。判
    決離婚之事由，依臺灣地區之法律。夫妻之一方為臺灣地區
    人民，一方為大陸地區人民者，其結婚或效力，依臺灣地區
    之法律。臺灣地區與大陸地區人民關係條例第52條第1項、
    第2項及第53條定有明文。次按夫妻之一方以惡意遺棄他方
    在繼續狀態中者，他方得向法院請求離婚，民法第1052條第
    1項第5款亦定有明文。又按民法第1052條第1項第5款所謂以
    惡意遺棄他方，不僅須有違背同居義務之客觀事實，並須有
    拒絕同居之主觀情事，始為相當（參照最高法院85年度臺上
    字第572號判決）。
  (二)經查，原告主張其為臺灣地區人民，被告為中國浙江省人民
    ，兩造於92年7月21日結婚，92年7月22日在我國戶政機關辦
    理結婚登記，92年7月30日臺灣臺南地方法院辦理公證目前
    兩造婚姻關係存續中，未生育子女之事實，業據原告提出戶
    籍謄本、被告身分證影本、被告護照影本、婚姻事實宣誓書
    、結婚證書影本為證，並經本院向臺南市北區戶政事務所調
    閱兩造結婚登記相關資料，有臺南市東區戶政事務所97年8
    月5日南市東戶三字第09700048720號函及所附結婚登記申請
    書、結婚證書、護照影本、入出境許可證影本、入出國日期
    證明影本、離婚協議書影本、宣誓書影本、戶籍謄本等在卷
    足稽，核屬相符，堪信為真正。因之，依上開規定，兩造間
    判決離婚之事由，應依臺灣地區之法律。
  (三)次查，原告主張被告於96年11月14日向原告表示要回大陸辦
    理一些私事，並將一些好的衣服全帶走。不久，原告去電予
    被告3句話後就叫原告不要再打，從此被告電話即無法接通
    。原告曾拜託被告表妹周蓮菊回家鄉時請被告返臺，但被告
    表妹回來後轉達被告不願意再返臺，且說原告不好，並把原
    告給的手機退還等情，業經原告提出被告表妹周蓮菊之說明
    書乙紙為證，並舉證人即原告鄰居劉麗珠到庭證稱：「（問
    ：如何取得說明書？）是我與原告去找周蓮菊，有問周蓮菊
    ，請周蓮菊到庭做證，但是周蓮菊很忙不能到庭做證，所以
    出示說明書給法院。」、「（問：證人有無聽到被告說不願
    意回到臺灣？）我沒有親耳聽到被告這樣說，我是聽周蓮菊
    說被告有告訴他不要再回臺灣了，周蓮菊以前有與兩造同住
    過一、兩年，周蓮菊也是嫁過來臺灣，其先生現在中風，周
    蓮菊現在在市場賣雞肉，不能到庭做證。」、「被告回大陸
    後，我只知道原告說被告都沒有過來臺灣，有聽到周蓮菊說
    他表姐即被告不想再過來臺灣了，被告不想跟原告維持婚姻
    關係了。」等語（見本院98年3月12日言詞辯論筆錄）。再
    經本院向內政部入出國及移民署函查結果，被告於96年11月
    14日出境，迄今未再入境等情，有內政部入出國及移民署97
    年8月20日移署出停泰處字第09710092940號函及所附被告入
    出國日期證明書及入出境申請相關資料可參，核屬相符，堪
    信原告上開主張為真正。
  (四)查被告於96年11月14日出境後，迄今未歸，拒不與原告同居
    ，且被告既未舉證證明有何拒絕與原告同居之正當理由，即
    屬無正當理由拒絕與原告同居，客觀上已有違背同居義務之
    事實，被告既明確表明拒絕再返回臺灣與原告同居生活，主
    觀上顯亦有拒絕與原告同居之意思表示，揆諸前開說明，被
    告顯係已惡意遺棄原告在繼續狀態中。
五、從而，原告以被告惡意遺棄原告在繼續狀態中為由，依民法
    第1052條第1項第5款規定，訴請判決離婚，依法並無不合，
    應予准許。
六、又按原告本於民法第1052條所列各項中之數項離婚事由提起
    離婚之訴，係合併提起數宗形成之訴，可致同一之法律效果
    ，此種起訴之形態，學者謂之為重疊的訴之合併。其訴訟標
    的雖有數項，而僅有單一之聲明，法院應就原告所主張之數
    項訴訟標的逐一審理，如認定其中一項訴訟標的為有理由，
    固可即為原告勝訴之判決，惟必須認定原告所主張之各項訴
    訟標的均無理由時，始得為其敗訴之判決（參照最高法院86
    年度臺上字第997號判決）。經查，本件原告主張依民法第
    1052條第1項第5款及同條第2項之離婚事由訴請離婚，僅有
    單一之聲明，但訴訟標的則有數項，為重疊的訴之合併，本
    院既認原告依民法第1052條第1項第5款之規定請求離婚為有
    理由，有如上述，則就其餘事由即無再予審酌之必要，爰不
    予逐一論述，併予敘明。
七、本件訴訟費用應由敗訴之被告負擔。經查，原告支出第一審
    訴訟費用（裁判費）3,000元，應由被告負擔，爰確定如主
    文第二項所示。
八、據上論結，本件原告之訴為有理由，依民事訴訟法第385條
    第1項前段、第78條、第87條第1項，判決如主文。
中    華    民    國    98    年    3     月    26    日
                  家事法庭    法  官  鄭  彩  鳳
上正本係照原本作成。
如對本判決上訴，須於收受判決正本送達後20日內向本院提出上
訴狀，並繳納上訴費及附具繕本。
中    華    民    國    98    年    3     月    26    日
                              書記官  黃  心  怡


司法院資訊處製作；財團法人民間司法改革基金會備份。
